【裁判字號】    88,訴,1268
【裁判日期】    890225
【裁判案由】    槍砲彈藥刀械管制
【裁判全文】
臺灣板橋地方法院刑事判決                        八十八年度訴字第一二六八號
    公  訴  人  臺灣板橋地方法院檢察署檢察官
    被      告  丁○○
                甲○○
右列被告因槍砲彈藥刀械管制案件，經檢察官提起公訴（八十八年度偵字第二五○九
、一五一七九號），本院判決如左：
    主  文
丁○○持有可發射子彈具有殺傷力之槍枝，累犯，處有期徒刑壹年貳月，併科罰金新
台幣陸萬元，罰金如易服勞役，以新臺幣玖佰元即銀元佰元折算壹日，扣案之改造
玩具手槍壹枝沒收。
甲○○幫助持有可發射子彈具有殺傷力之槍枝，累犯，處有期徒刑參月，併科罰金新
台幣貳萬元，罰金如易服勞役，以新臺幣玖佰元即銀元佰元折算壹日，扣案之改造
玩具手槍壹枝沒收。
    事  實
一、丁○○曾於民國八十五年間，因違反麻醉藥品管理條例案件，經法院判處有期徒
    刑五月確定，又於八十六年間，因竊盜案件，經法院判處有期徒刑六月確定，二
    案另經裁定定應執行刑為有期徒刑十月確定，於八十七年八月十一日有期徒刑執
    行完畢（構成累犯）；甲○○於八十六年間，因違反麻醉藥品管理條例案件，經
    法院判處有期徒刑三月確定，於八十六年十一月二十四日有期徒刑執行完畢（構
    成累犯）。丁○○復自不詳時日起，在不詳地點，未經許可持有具有殺傷力之改
    造玩具手槍一支，並於八十八年一月上旬某日起，其在台北縣三重市○○○街一
    ０一之八號甲○○承租之房間借住時，將該槍枝藏放於上開地點房間內之天花板
    上。甲○○自八十八年一月上旬某日起，明知丁○○持有上開槍枝，仍基於幫助
    之犯意，提供其位於台北縣三重市○○○街一○一之八號租屋處供丁○○借住，
    使其得以將上開槍枝藏放於房間天花板上，而幫助丁○○持有上開槍枝。嗣於八
    十八年一月二十一日下午二時三十分許，為警在上開地點查獲甲○○，並扣得具
    有殺傷力之改造玩具手槍一支，甲○○於偵查中供述槍枝為丁○○所持有，因而
    查獲丁○○，其並於審理中自白犯行。
二、案經台北縣警察局三重分局報請台灣板橋地方法院檢察署檢察官及檢察官自動檢
    舉偵查起訴。
    理  由
一、訊據被告甲○○坦承有將承租之房間借予被告丁○○居住及知悉被告丁○○將槍
    枝藏放於房間內之天花板上等情；被告丁○○則矢口否認涉有上開犯行，辯稱：
    伊不認識甲○○，伊沒有到台北縣三重市○○○街一○一之八號借住過，伊沒有
    持有槍枝云云。經查：
（一）被告丁○○部分：
（１）被告甲○○於警訊中供稱：查獲之槍枝是一名綽號「旺仔」之男子所持有。「
      旺仔」之真實姓名資料伊不知道，年約三十歲，一百六十公分，瘦小，留短髮
      等語（見偵查卷第七頁正、反面），其於偵查中亦供稱：槍不是伊的，是一個
      叫「旺仔」的人的。之前伊有看過（「旺仔」持有該槍枝）。「旺仔」是丁○○。警方有拿口卡給伊指認，但照片模糊，伊指認不出來。丁○○是雲林縣（
      筆錄誤為嘉義縣）古坑鄉人等語（見偵查卷第十六頁反面、第十七頁正面、第
      五十四頁正面），經檢察官調閱被告丁○○之口卡照片供被告甲○○指認後，
      其即指稱被告丁○○即為「旺仔」（見偵查卷第七十二頁正面），又被告甲○○復於本院審理中當庭指認被告丁○○無誤，並供稱：八十八年一月左右，他
      （指被告丁○○）住了二個星期左右，這段期間內，他有把槍拿出來給伊看，
      但沒有說槍枝何來，也沒有說槍枝要做何事，伊知道他把槍枝放在天花板上等
      語（見本院八十九年二月二日訊問筆錄），因為伊看過丁○○爬上天花板，好
      像在放置東西等語（見本院八十八年九月十日訊問筆錄），是被告甲○○自警
      訊、偵查迄本院審理中，對被告丁○○持有槍枝之指述，始終如一。
（２）證人即被告甲○○所承租房間之房東戊○○於警訊中證稱：（「旺仔」）約八
      十八一月十四日借住甲○○房間至八十八年一月二十一日。綽號「旺仔」之人
      身高一百六十公分左右，嘴大，瘦小，短髮，約三十歲等語（見偵查卷第九頁
      反面），證人即房東戊○○之員工乙○○○於警訊中亦證稱：甲○○向伊老闆
      戊○○分租店內一間臥房，最近一星期左右，有綽號「旺仔」之人住在甲○○
      房間內等語（見偵查卷第十一頁反面），證人即乙○○○之夫丙○○於偵查中
      亦證稱：伊認識丁○○幾年了。丁○○住在甲○○處約十幾日。前些時候丁○○執行出獄，北上沒有地方住，就住在甲○○處等語（見偵查卷第四十頁反面
      ）。證人戊○○於本院審理中復當庭指認被告丁○○即為綽號「旺仔」之人，
      並證稱：房間伊分租給甲○○，丁○○是在警察來查之前十幾天才來借住的等
      語（見本院八十九年二月十一日審理筆錄），核與被告甲○○所供情節大致相
      符，是被甲○○上開指述並非無據，被告丁○○辯稱：伊不認識甲○○、伊未
      曾在上開地點借住云云，顯不足採，反益足徵其掩飾犯行之意圖。
（３）證人即查獲員警彭明德於偵查中證稱：報案民眾表示甲○○及丁○○準備犯案
      。伊臨檢敲門時，甲○○從房間內出來，他表示這把槍是「阿旺」的。那把槍
      是甲○○拿出來給我們的等語（見偵查卷第七十八頁反面），顯見民眾檢舉報
      案時，已表明被告丁○○亦為犯罪嫌疑人，且被告甲○○於查獲現場即陳稱槍
      枝為丁○○所有。從而，綜上事證並本案重初供之原則，堪認被告甲○○所指
      扣案槍枝為被告丁○○所持有之供述為真實，此外並有查獲之改造手槍一支扣
      案足佐，而該槍枝經送驗結果，認係仿ＧＬＯＣＫ廠半自動手槍製造之金屬玩
      具手槍更換土造金屬槍管而成之改造手槍，機械性能良好，具有殺傷力，有內
      政部警政署刑事警察局八十八年二月三日刑鑑字第一０五０七號鑑驗通知書在
      卷足憑。是被告丁○○辯稱伊不認識甲○○，伊沒有向甲○○借住，伊未持有
      槍枝云云，無非卸責之詞，不足採信。
（二）被告甲○○部分：
      被告甲○○於本院審理中供承：他（指丁○○）說只借住幾天就走了，後來他
      拿槍來，說再讓他住幾天就要回南部，結果一直拖延沒走。他在查獲前約二星
      期來借住，住沒幾天就拿槍給伊看。因為是朋友關係所以沒有報警等語（見本
      院八十八年九月十日訊問筆錄），伊知道他把槍放在天花板上，知道後有叫他
      趕快搬走，但他說再讓他住幾天，伊答應他，後來警察就來了等語（見本院八
      十九年二月二日訊問筆錄、同年二月十一日審理筆錄），是被告甲○○已於本
      院審理中自白其於明知被告丁○○持有槍枝，並將該槍枝藏置於伊房間內之天
      花板上後，仍應被告丁○○之請求，同意繼續將其分租之房間供丁○○借住藏
      置槍枝之事實，且上開槍枝確係由被告甲○○自行告知員警藏置地點，並自行
      取出交予員警一節，復據證人即查獲員警彭明德於偵查中證述無訛（見偵查卷
      第七十八頁反面），是被告已知悉被告丁○○將槍枝藏放於其房間之天花板內
      ，仍同意被告丁○○繼續借住使用，其主觀上有幫助被告丁○○藏置持有槍枝
      之犯意，應堪認定。從而，本件事證明確，被告丁○○、甲○○犯行均堪認定
      ，應依法論科。
二、核被告丁○○所為，係犯槍砲彈藥刀械管制條例第十一條第四項未經許可持有可
    發射子彈具有殺傷力之槍枝罪。被告甲○○所為，係犯刑法第三十條第一項、槍
    砲彈藥刀械管制條例第十一條第四項未經許可持有可發射子彈具有殺傷力之槍枝
    之幫助犯。公訴意旨雖認被告甲○○係犯槍砲彈藥刀械管制條例第十一條第四項
    未經許可「寄藏」可發射子彈具有殺傷力之槍枝罪，惟查被告甲○○係提供住處
    ，供被告丁○○自行藏置持有槍枝，並非「受寄代藏」扣案槍枝之事實，已如前
    述，是其所為與「寄藏」槍枝之構成要件並不相符，然因起訴法條尚無不同，是
    無庸變更起訴法條。被告丁○○、甲○○分別有如事實欄所示之犯罪科刑及執行
    情形，有台灣高等法院檢察署刑案紀錄簡附表在卷可稽，其於有期徒刑執行完畢
    後五年內，再犯有期徒刑以上刑之本罪，均為累犯，均應依法加重其刑。被告甲○○係幫助丁○○犯罪，屬於幫助犯，爰依刑法第三十條第二項之規定，減輕其
    刑。又其於偵查中供述槍枝來源係丁○○持有，因而查獲被告丁○○，並於本院
    審理中自白犯行，依槍砲彈藥刀械管制條例第十八條第四項之規定，減輕其刑（
    依刑法第六十六條但書之規定，減至三分之二），並依法先加後遞減之。爰分別
    審酌被告丁○○、甲○○之犯罪動機、目的、手段、犯罪所生之危害及犯後之態
    度等一切情狀，分別量處如主文所示之刑，並就罰金刑部分諭知易服勞役之折算
    標準。末查，被告丁○○、甲○○持有及幫助持有前開槍枝，並未查獲適用之子
    彈，尚無侵害他人法益或破壞社會秩序之積極性，且渠等前次犯罪之態樣與本件
    犯行具有差異性，尚難認被告等有犯罪之習慣或因懶惰成習而犯罪，是本院斟酌
    保安處分之比例原則，認尚無強制其從事勞動，學習一技之長或正確之謀生觀念
    之必要，是毋庸依槍砲彈藥刀械管制條例第十九條第一項規定宣告強制工作，附
    此敘明。扣案之改造玩具手槍一枝，係違禁物，應依刑法第三十八條第一項第一
    款之規定，併予宣告沒收之。
據上論斷，應依刑事訴訟法第二百九十九條第一項前段，槍砲彈藥刀械管制條例第十
一條第四項、第十八條第四項，刑法第十一條前段、第三十條第一項、第二項、第四
十七條、第四十二條第二項、第三十八條第一項第一款，罰金罰鍰提高標準條例第二
條，現行法規所定貨幣單位折算新臺幣條例第二條，判決如主文。
本案經檢察官李海龍到庭執行職務
中    華    民    國      八十九      年      二      月      二十五    日
                                  臺灣板橋地方法院刑事第二庭
                                      法  官  白  光  華
右正本證明與原本無異。
如不服本判決，應於判決送達後十日內，向本院提出上訴狀。
                                      書記官  韓  毓  寧
中      華      民      國      八十九      年      二    月  二十五    日
附錄本案論罪科刑法條全文：
（修正後）槍砲彈藥刀械管制條例第十一條
  未經許可，製造、販賣或運輸第四條第一款所稱其他可發射金屬或子彈具有殺傷力
之各式槍砲者，處五年以上有期徒刑，併科新台幣一千萬元以下罰金。
  未經許可，轉讓、出租或出借前項所列之槍砲者，處三年以上十年以下有期徒刑，
併科新台幣七百萬元以下罰金。
  意圖供自己或他人犯罪之用，而犯前二項之罪者，處無期徒刑或七年以上有期徒刑
，併科新台幣一千萬元以下罰金。
  未經許可，持有、寄藏或意圖販賣而陳列第一項所列槍砲者，處一年以上七年以下
有期徒刑，併科新台幣七百萬元以下罰金。
  第一項至第三項之未遂犯罰之。


司法院資訊處製作；財團法人民間司法改革基金會備份。
